【裁判字號】    89,訴,407
【裁判日期】    900116
【裁判案由】    重傷害
【裁判全文】
臺灣士林地方法院刑事判決                          八十九年度訴字第四七號
    公  訴  人  臺灣士林地方法院檢察署檢察官
    被      告  甲○○
                丙○○
右列被告等因重傷害案件，經檢察官提起公訴（八十八年度偵字第一一四五四號），
本院判決如左：
    主  文
甲○○共同使人受重傷未遂，處有期徒刑貳年拾月。
丙○○共同使人受重傷未遂，累犯，處有期徒刑貳年捌月。
    事  實
一、甲○○於民國八十八年間因違反毒品危害防制條例案件，經法院判處有期徒刑七
    年四月確定，尚未執行；丙○○於八十三年間因違反藥事法案件，經法院判處有
    期徒刑十月併緩刑四年，嗣於八十七年間經判決撤銷緩刑確定，又因於八十五年
    及八十七年間違反麻醉藥品管理條例、電信法案件，經法院分別判處有期徒刑四
    月及五月確定，前述三案合併接續執行，於八十八年五月二十日假釋期滿執行完
    畢，均不知悔改，甲○○於八十八年九月十五日凌晨一時許，至台北市士林區○○○路○段一○七巷三十二號找乙○○時，遇到居住該處對面同巷卅一號之陳玉
    璿向其借用機車，因甲○○拒絕出借機車遭陳玉璿辱罵致引起宋某不滿，隨即騎
    乘機車離去，適遇友人丙○○，旋即告知上情，並邀同丙○○及另一不詳姓名成
    年男子共同基於重傷害之犯意聯絡，分別持路邊水果攤上取得之西瓜刀返回上址
    ，見陳玉璿一人獨自坐在家門口，旋即持西瓜刀追砍陳玉璿手、腳等處，致陳玉
    璿受有臉部、雙手、雙腳及背部多處撕裂傷併神經及肌腱斷裂、右腳腓骨骨折等
    傷害，嗣因附近鄰居聞聲出外來察看，甲○○、丙○○始迅速騎車逃逸場，並將
    西瓜刀丟棄至基隆河內，陳玉璿經送醫急救後倖未致重傷害，嗣經警循線查獲。
二、案經陳玉璿訴由臺北市政府警察局士林分局報請臺灣士林地方法院檢察署檢察官
    偵查起訴。
    理  由
一、訊據被告甲○○供認於右揭時、地持西瓜刀砍傷陳玉璿不諱，惟辯稱：伊僅係想
    教訓一下陳玉璿，並無致陳玉璿重傷害之意思，且當日僅伊一人持刀砍傷陳玉璿
    ，並無其他人參與云云。另訊據被告丙○○則堅決否認有共同前往砍傷陳玉璿犯
    行，辯稱：當日伊在家中看電視，並未外出，更未與甲○○一同去砍傷陳玉璿云
    云。經查：
（一）本件被告甲○○如何因不願出借機車遭陳玉璿斥罵離去後，旋即夥同丙○○及
      另不詳姓名男子返回原地持西瓜刀砍傷陳玉璿，經送醫急救始未殘廢，但迄今
      手指活動仍不靈活等情，已據告訴人陳玉璿於警訊及偵查時指訴明確，核與被
      告甲○○於警訊時供稱「我是在路上碰到丙○○請他載我到七段一０七巷三十
      一號找陳玉璿的」、「事後我和丙○○就把西瓜刀丟到七段基隆河裡」（見偵
      查卷第六十六頁反面）情節相符，且告訴人確因遭被告等持刀揮砍致臉部、雙
      手、雙腳及背部多處撕裂傷併神經及肌腱斷裂、右腳腓骨骨折，亦有新光吳火
      獅紀念醫院診斷證明書一紙附卷可稽，堪認被告等確有持刀砍傷被害人陳玉璿
      。
（二）被告丙○○雖否認偕同被告甲○○前往砍傷被害人，即被告甲○○嗣後於偵查
      及本院訊問時均改稱僅其一人前往，並辯稱警訊時係因施用之毒品藥效退去才
      會如此陳述，但被告甲○○於警訊時供明確與丙○○一同前往砍傷陳玉璃，已
      如前述，而被告甲○○於偵查中推稱係「警察叫我這麼說」（見偵查卷第七十
      八頁反面），至本院訊問時又稱係「我是因吸毒被抓到，我不知道警訊筆錄是
      如何製作出來，我被抓到時我正在退藥，我不知我是如何應訊」（見八十九年
      十一月廿八日審判筆錄），是其所陳前後不一，被告甲○○偵查及審理時所陳
      已有可疑，且被告甲○○於警訊時係供認被告丙○○與其一同前去砍傷被害人
      ，而非吳文周，果被告甲○○確實僅其一人砍傷被害人，丙○○、吳文周均未
      參加，則被告甲○○不論係受警員威迫或因藥效致無法真實供述，應係全盤指
      認劉、吳二人均有參與或均未參與，豈有明確供認吳文周未參與，而僅指認丙○○有參與行兇之理﹖益證被告甲○○於警訊中指訴被告丙○○參與砍傷陳玉
      璿之情節確屬可採，其於偵、審中改稱一人作案云云，要難採信。
（三）告訴人陳玉璿於警訊時已明確指述係被告甲○○帶同「阿儒」（丙○○）及「
      文周」（吳文周）二人將其砍傷，嗣後於偵查中改稱「與被告甲○○一同將其
      砍傷的是丙○○及另一名不詳姓名之男子，都是住附近的人，並不是吳文周，
      第三人我不認識，警局說是吳文周係家人聽鄰居說的」（見偵查卷第五十四頁
      反面），惟其供詞僅就「吳文周」部分有所反覆，於被告甲○○及丙○○部分
      則指訴一致，可見告訴人自始即供明確知當時遭三人持刀砍傷，但僅認識其中
      二人係「鴻文」、「阿儒」。雖告訴人於本院審理時改稱看不清楚來人，係事
      後聽別人說有二、三人，警察問筆錄時伊回答均稱係聽別人說的（見本院九十
      年一月二日審判筆錄），惟其先供稱因受機車大燈照射，看不清楚來人，且均
      未與對方面對面看到，致無法指認，嗣又陳稱伊當時以手擋刀時，只有看到甲○○（均見同上審判筆錄），前後矛盾難以憑信，況告訴人早已供明當時坐於
      住家門口路燈下，光線明亮視線良好，就其親身經歷遭人砍傷之過程，衡情應
      無不知行兇之人為「一人」或「多人」之理，參以告訴人自承事後被告甲○○
      之父找其協調達成和解不再追究，顯見告訴人於本院供證未看見行兇之人云云
      ，要屬雙方和和解後故意護被告之詞，難予採認，應以其警訊及偵查中所供
      被告甲○○、丙○○夥同另一不詳姓名男子行兇等情．較為可採。
（四）又被告丙○○雖辯稱案發當晚十一時許曾至吳文周家打電動玩具，伊在十二點
      多離開返家，當時甲○○仍在吳宅打電動玩具，伊回家看電視至深夜後睡覺，
      並未與被告甲○○出去砍傷陳玉璿（見本院八十九年十月十七日訊問筆錄），
      但被告甲○○卻稱伊在晚上十一點多離開吳文周家時去找乙○○時，被告丙○○尚留在吳文周家，嗣後被告丙○○如又改口伊離開吳文周家時宋已離開，當
      天凌晨三、四時許有去找乙○○（見本院八十九年十一月廿八日審理筆錄），
      可見被告丙○○對當晚行蹤供述不一，所辯案發當時在家中看電視睡覺云云，
      同難採信。
（五）又被告甲○○雖辯稱並無致被害人陳玉璿重傷害之犯意，惟被告等當時係連續
      朝被害人陳玉璿之臉部、手、腳及背部等處猛砍多刀，且刀刀深可見骨，有卷
      附受傷及現場血跡照片多幀在卷可稽，而被害人除臉部、雙手、雙腳及背部多
      處撕裂傷及右腳腓骨骨折外，左橈骨神經、二頭肌、三頭肌及右膝腱均斷裂，
      均有造成左手無法上舉、左上臂無法活動，左、右腳無法舉起活動之重傷害結
      果，亦有卷附新光醫院回函可憑，則被告等持殺傷力強大之西瓜刀揮砍被害人
      多刀，又均係朝被害人手、腳活動關鍵部位下手攻擊，堪認渠等有致被害人殘
      廢喪失手、腳功能之重傷害犯意，至於辯護人雖以被告當時鄰居無人出面阻攔
      ，被告等並未繼續砍殺，應認無重傷害犯意置辯，惟被害人自始即供明係因鄰
      居出來看時，被告等人始騎車離去（見偵查卷第五頁反面），則被告等唯恐遭
      人發現報警始停止砍殺迅速逃逸，自難以無人出面阻攔即認被告等無重傷害犯
      意。
（六）綜上所述，被告等所辯均不足採，本件事證明確，被告等犯行洵堪認定，應予
      依法論科。
二、查被告甲○○、丙○○共同著手重傷害行為之實施，惟未致陳玉璿重傷害之結果
    ，其犯罪尚屬未遂，核被告甲○○、丙○○所為，係犯刑法第二百七十八條第三
    項、第一項重傷害未遂罪，並依刑法第二十六條前段之規定，按既遂犯之刑度減
    輕其刑。被告二人與另一不詳姓名成年男子間有犯意聯絡及行為分擔，均為共同
    正犯。被告丙○○於八十三年間因違反藥事法案件，經法院判處有期徒刑十月併
    緩刑四年，嗣於八十七年間經判決撤銷緩刑確定，又因於八十五年及八十七年間
    違反麻醉藥品管理條例、電信法案件，經法院分別判處有期徒刑四月及五月確定
    ，前述三案合併接續執行，於八十八年五月二十日假釋期滿執行完畢，有卷附臺
    灣高等法院檢察署刑案資料查註紀錄表一份可按，其受有期徒刑之執行完畢，五
    年以內再犯有期徒刑以上之罪，為累犯，依法加重其刑，並先加後減輕其刑。爰
    審酌被告等因細故便糾眾以持刀砍傷被害人，嚴重危害社會治安，對被害人造成
    傷害不小，但事後已與被害人達成和解，及犯後態度等一切情狀，各量處如主文
    所示之刑。至於被告等所持用以行兇之西瓜刀，雖係供犯罪所用之物，惟被告甲○○已供明係水果攤所取得之物，均非被告等所有，爰不予宣告沒收，併此敘明
    。
據上論斷，應依刑事訴訟法第二百九十九條第一項前段、刑法第二十八條、第二百七
十八條第一項、第三項、第二十六條前段，第四十七條第一項，判決如主文。
本案經檢察官高愈杰到庭執行職務。
中      華      民      國      九十      年      一      月    十六    日
                                臺灣士林地方法院刑事第一庭
                                    法  官


司法院資訊處製作；財團法人民間司法改革基金會備份。
